臺灣臺南地方法院刑事裁定　　　　　　　　　　　　　　九十一年度自字第六六號
　　自　訴　人　乙○○
　　被　　　告　甲○○
右列被告因詐欺案件，經自訴人提起自訴，本院裁定如左：
    主  文
自訴駁回。
    理  由
一、自訴意旨略稱：被告甲○○於民國九十年五月間，在台南縣仁德鄉○○路開設「
    花園ＫＴＶ酒店」，於開業期間因欠缺公關服務人員，乃委請自訴人代為募徵服
    務人員，以應付營業上之需要，並言明應付之服務人員之薪資款項，絕對會如數
    給付予自訴人，致自訴人不疑有他而代為招募服務人員以供被告甲○○使用，及
    至同年七月間，上開「花園ＫＴＶ酒店」因經營不善而結束營業，被告竟無力清
    償所積欠之公關費用共計新台幣（下同）二十一萬六百元，經自訴人一再索討，
    被告始要求自訴人給予分期償還，自訴人為求擔保，並要求被告簽發金額各為一
    萬七千九百元之本票計十一紙、一萬三千七百元之本票一紙，按月攤還，詎被告
    僅付二期後，即避不見面，顯有詐欺及背信之嫌。
二、按法院或受命法官於自訴案件第一次審判期日前訊問及調查結果，如認為案件有
    刑事訴訟法第二百五十二條至第二百五十四條之情形者，得以裁定駁回其自訴，
    同法第三百二十六條第三項定有明文。
三、經查：訊據被告甲○○固供認於上揭時地與友人黃岳斌共組達樂事國際有限公司
    （下簡稱達樂公司），於台南縣仁德鄉○○路開設「花園ＫＴＶ酒店」，並請自
    訴人代為招募店內所需之公關服務人員乙事等情不諱，惟堅決否認有詐騙自訴人
    或背信之犯行，辯稱：我僅是股東而非公司負責人，並無故意騙自訴人的錢。自
    訴人所提出的十張本票確實是我簽發給她。係因當初黃岳斌開設「花園ＫＴＶ酒
    店」邀我投資，因需要公關小姐沒有門路請我介紹，我就找一名叫『阿寶』的經
    紀人代為招募公關小姐，後因公關小姐不足，就再介紹自訴人代為招募，究竟招
    募幾人我也不清楚。後來公司開幕三個月後經營不善賠錢，黃岳斌要求我再增資
    但我不願意，所以就結束營業，黃岳斌說我與經紀人比較熟，要我去跟他們處理
    經費結算，結算結果與所有經紀人（含「阿寶」、自訴人及另外一人等）總共尚
    欠新台幣二十七、八萬元，我已向「阿寶」及另外一人清償完畢，因金額只有各
    三萬多元而已。但自訴人的款項較多，我無力處理才分期攤還，我還了二期尚剩
    十期未還，所以自訴人才有十張本票等語。經按：
    (一)刑法第三百三十九條第一項詐欺罪之成立，以行為人意圖為自己或第三人不法
      所有，施詐術使人將本人或第三人之物交付為要件。所謂以詐術使人交付，必
      須被詐欺人因其詐術陷於錯誤，而將本人或第三人之物交付方克相當（最高法
      院四十三年度台上字第三三０號裁判可資參照）。本件被告係受友人黃岳斌之
      託，邀自訴人代為招募「ＫＴＶ酒店」之公關服務人員，並如期於前址開設「
      花園ＫＴＶ酒店」，設立後數月因經營不善而倒閉等情，業據被告供承在卷，
      且為自訴人所不爭執，並有被告提出之合營契約書乙紙在卷可參。按上開「花
      園ＫＴＶ酒店」係達樂公司所投資，而達樂公司之負責人為黃岳斌等情，有上
      開合營契約書正本在卷可參，而上開酒店既依約合夥設立，僅因經營困難而倒
      閉，始積欠自訴人代為招募公關服務人員之公關費用，尚難遽認被告於委託自
      訴人代為招募伊始，即有不法所有之詐騙意圖。況依自訴人所陳：被告現欠我
      十七萬九千元，都是我幫他聘請公關小姐所需之費用，公關小姐一天費用為五
      千五百元總共聘請七位，前後被告應付二十一萬零六百元，被告一直沒有付，
      後來是我代墊給小姐，被告後來與我協調分十二期攤還，每月要償還壹萬七千
      九百元，並簽發十張本票給我收執，還了兩期就沒還了，被告又拿壹張經其背
      書之匯通銀行支票，還第三期、第四期，結果就退票了等語（本院九十一年三
      月二十日訊問筆錄）。足見被告積欠自訴人之上開債務，係因被告投資之「Ｋ
      ＴＶ酒店」經營不善致付不出項款，事後受友人黃岳斌之託代理出面處理，並
      無施用詐術致自訴人因而陷於錯誤而為給付之情事。顯與上開詐欺罪之構成要
      件有間。
    (二)又刑法第三百四十二條第一項之背信罪，須以為他人處理事務為前提，所謂為
      他人云者，係指受他人委任，而為其處理事務而言。故其犯罪之主體限於為他
      人處理事務之人，如為自己之工作行為，無論圖利之情形是否正當，原與該條
      犯罪之要件不符（最高法院廿九年度上字六七四號、四十九年度台上字第一五
      三０號判例足資參照）。本件被告聘請酒店之公關服務人員係為「花園ＫＴＶ
      酒店」處理事務，並非為自訴人處理事務。而自訴人代為招募公關人員，論理
      則係係自訴人為被告處理事務，亦與上開要件未合，是被告顯非背信罪之犯罪
      主體甚明。故自訴人認被告亦涉有上開背信罪嫌云云，顯係誤會。
四、綜上所述，被告為其所投資之酒店委請自訴人代聘公關服務人員，其後因經營不
    善致遲未給付部分公關服務費用，純屬兩造間民事糾葛，應循民事訟訴途徑解決
    ，尚難認被告之行為與前開犯罪之構成要件相當，是被告罪嫌不足，依照首揭說
    明，本件自訴應予駁回。
據上論斷，應依刑事訴訟法第三百二十六條第三項、第二百五十二條第十款，裁定如
主文。
中      華      民      國      九十一      年    六    月    二十六    日
                              臺灣臺南地方法院刑事第一庭
                                  法  官    沈  揚  仁
右正本證明與原本無異
如不服本裁定應於送達後五日內向本院提出抗告狀（應提出繕本）
                                  書記官    鍾  錦  祥
中      華      民      國      九十一      年    六    月    二十七    日
